臺灣高等法院刑事裁定　　　　　　　 100年度交聲再字第26號
再審聲請人
即受判決人　游明宏
選任辯護人　陳鄭權律師
上列聲請人因過失致死案件，對於本院99年度交上訴字第180 號
，中華民國100 年3 月29日第二審確定判決（臺灣桃園地方法院
98年度交易字第238 號、98年度交訴字第51號，起訴案號：臺灣
桃園地方法院檢察署97年度偵字第21817 號、98年度偵字第9828
號，追加起訴案號：同署98年度蒞追字第14號），聲請再審，本
院裁定如下：
    主  文
再審之聲請駁回。
    理  由
一、聲請再審意旨略以：原確定判決認聲請人游明宏涉過失致死
    罪之理由，係以證人詹正豪於偵查、原審審理中證述：事發
    時看到有人自A 車下來等語；證人賈至正於偵查中證述：伊
    看到A 車內有2 人並喊要他們離開時，2 人都有抬頭看伊，
    後來A 車遭撞擊後，就未見男生，並見到女生在車旁等語，
    認被害人林進宏、歐佩吟之死亡結果與聲請人有因果關係。
    惟：（一）被害人林進宏部分：林進宏身受多處挫傷、裂傷
    ，死因為顱內出血，林進宏駕駛之A 車在遭聲請人駕駛之D
    車撞擊前，先與B 、C 二車撞擊，則該顱內出血可能在遭B
    或C 車撞擊時即已產生，原確定判決未詳查顱內出血之時點
    而未予說明，認事用法嚴重違誤，足影響原確定判決。（二
    ）被害人歐佩吟部分：A 車與D 車相撞並無車轉印痕跡，上
    開2 證人皆未證述明確看到D 車撞上歐佩吟，該等證述不得
    做為本件過失致死之積極證據，況當時天色昏暗無照明設備
    、能見度極差，證人是否確切看清事發經過亦屬有疑；另證
    人俞國華並不否認伊駕駛之E 車輾過歐佩吟身體，而歐佩吟
    死因為全身多發性開發性骨折致失血性休克死亡，其係遭聲
    請人撞擊或遭E 車輾斃死亡，原確定判決對死亡時點未詳查
    且未說明，認事用法亦有嚴重違誤，足影響原確定判決；基
    於罪疑唯輕原則，應為有利於聲請人之認定等語。
二、按法院認為無再審理由者，應以裁定駁回之，刑事訴訟法第
    434 條第1 項定有明定。又有罪之判決確定後，有下列情形
    之一，為受判決人之利益，得聲請再審︰(一)原判決所憑之證
    物已證明其為偽造或變造者。(二)原判決所憑之證言、鑑定或
    通譯已證明其為虛偽者。(三)受有罪判決之人，已證明其係被
    誣告者。(四)原判決所憑之通常法院或特別法院之裁判已經確
    定裁判變更者。(五)參與原判決或前審判決或判決前所行調查
    之法官，或參與偵查或起訴之檢察官，因該案件犯職務上之
    罪已經證明者，或因該案件違法失職已受懲戒處分，足以影
    響原判決者。(六)因發現確實之新證據，足認受有罪判決之人
    應受無罪、免訴、免刑或輕於原判決所認罪名之判決者，刑
    事訴訟法第420 條第1 項亦有明文。而該條項第6 款所謂「
    發現確實之新證據」，係指該證據於事實審法院判決前已經
    存在，為法院、當事人所不知，不及調查斟酌，至其後始行
    發見，且就證據本身形式上觀察，固不以絕對不須經過調查
    程序為條件，但必須顯然可認為足以動搖原有罪確定判決，
    而為受判決人無罪、免訴、免刑或輕於原判決所認罪名之判
    決者為限。故受理聲請再審之最後事實審法院，應就聲請再
    審理由之所謂「新證據」，是否具備事實審判決前已經存在
    ，為法院、當事人所不知，事後方行發見之「嶄新性」，及
    顯然可認足以動搖原有罪確定判決，應為無罪、免訴、免刑
    或輕於原判決罪名之「顯然性」二要件，加以審查，為判斷
    應否准予開始再審之準據；再所謂確實之新證據，係指其證
    據之本身在客觀上可認為真實，毋須經過調查，即足以動搖
    原判決，使受刑人得受有利之裁判者而言，若在客觀上就其
    之真實性為如何，尚欠明瞭，非經相當之調查，不能辨其真
    偽，即與確實新證據之「確實」含義不符，自難據為聲請再
    審之理由，最高法院85年度台抗字第308 號、70年度台抗字
    第161 號等裁判意旨可資參照。
三、經查：
（一）原確定判決係依憑聲請人之供詞、證人賈至正、詹正豪、
      曾郁芬、陳世勳等人之證述、國道公路警察局第二警察隊
      交通事故當事人酒精測定紀錄表、道路交通事故現場圖、
      道路交通事故調查報告表、事故現場及車輛採證照片、臺
      灣省桃園縣區車輛行車事故鑑定委員會鑑定意見書、臺灣
      省車輛行車事故覆議鑑定委員會鑑定意見書、國立交通大
      學鑑定意見書、天成醫院、怡仁綜合醫院診斷證明書、臺
      灣桃園地方法院檢察署97年7 月6 日勘驗筆錄、相驗筆錄
      、相驗屍體證明書、採證照片、法務部法醫研究所98年3
      月12日法醫理字第0980000353號函附法醫所（98）醫文字
      第0981100236號法醫文書審查鑑定書等證據資料，綜合研
      判，認定聲請人犯罪，並於判決理由欄內詳細敘明認定犯
      罪事實所憑之證據及理由。
（二）聲請人爭執並請求調查被害人林進宏顱內出血之時點、被
      害人歐佩吟是否為聲請人所駕駛之車所撞擊，或被其後之
      車輛所輾壓二者，未提出有何確實之新證據，足認聲請人
      應受無罪、免訴、免刑或輕於原判決所認罪名之判決。而
      聲請人於原確定判決審理中已提出：伊與林進宏駕駛車輛
      都沒有車轉印痕跡之辯詞，原確定判決亦已說明轉印痕跡
      未存在之原因甚多，且車輛碰撞之證明方法本非僅止於轉
      印痕跡一端，聲請人、林進宏駕駛車輛發生碰撞之事實，
      業據證人曾郁芬、詹正豪、賈至正證述詳確，甚且於警詢
      時頂替聲請人為駕駛人之證人陳世勳亦描述煞車不及，撞
      擊他車車尾等情，故不能以林進宏與聲請人駕駛車輛無轉
      印痕跡為由，遽斷2 車無碰撞事實等語；聲請再審意旨置
      原確定判決所為明白論斷於不顧，仍持已為原確定判決指
      駁之陳詞，專憑己意再事爭辯，任意指摘原判決違法；至
      若認原確定判決有「應調查之證據未予調查」之違法，則
      屬得否聲請提起非常上訴之範疇，洵非刑事訴訟法第420
      條所定為受判決人之利益聲請再審之事由。
（三）綜上，本件聲請人據以聲請再審之理由，核與刑事訴訟法
      所定聲請再審之要件無一相符，其再審之聲請為無理由，
      應予駁回。
四、據上論斷，應依刑事訴訟法第434 條第1 項，裁定如主文。
中    華    民    國   100    年    8     月    4     日
                  刑事第十九庭審判長法  官  鄧振球
                                    法  官  張江澤
                                    法  官  彭幸鳴
以上正本證明與原本無異。
如不服本裁定，應於收受送達後五日內向本院提出抗告狀。
                                    書記官  陳靜姿
中    華    民    國   100    年    8     月    4     日